臺灣高雄地方法院民事判決
109年度雄簡字第2464號
原      告  尤郁婷  
                      （現於法務部○○○○○○○○○執行中）
訴訟代理人  蘇盈伃律師
複  代理人  陳秉宏律師
被      告  中國信託商業銀行股份有限公司


法定代理人  利明献  
訴訟代理人  張明賢  
            楊紋卉  
            王三仁  
            周侑增  
上列當事人間債務人異議之訴事件，本院於民國111年7月11日言
詞辯論終結，判決如下：
　　主      文
一、確認被告就本院一０六年度司促字第一五七八四號支付命令
    所示對原告債權金額新臺幣伍萬零柒佰玖拾陸元及其中參萬
    零柒佰肆拾壹元自民國一０六年八月二日起至清償日止，按
    週年利率百分之十五計算之利息，另給付程序費用新臺幣伍
    佰元之債權不存在。
二、訴訟費用由被告負擔。　
　　事實及理由
壹、程序事項：
　　按簡易訴訟之訴狀送達後，原告不得將原訴變更或追加他訴
    。但被告同意者，不在此限。被告於訴之變更或追加無異議
    ，而為本案之言詞辯論者，視為同意變更或追加。民事訴訟
    法第436條第2項、第255條第1項第1款、第2項分別定有明文
    。原告起訴原請求：「一、確認被告就本院106年度司促字
    第15784號支付命令（下稱系爭支付命令）所示對原告債權
    金額新臺幣（下同）5萬0,796元及其中3萬0,741元自民國10
    6年8月2日起至清償日止，按週年利率15％計算之利息，另給
    付程序費用500元之債權（下稱系爭債權）不存在。二、本
    院109年度司執字第63170號清償債務強制執行事件之強制執
    行程序（下稱系爭執行程序）應予撤銷。三、被告應給付原
    告3,588元，及自起訴狀繕本送達翌日起至清償日止，按週
    年利率5％計算之利息。」（見本院卷一第15頁），嗣原告減
    縮聲明為：「確認被告就系爭支付命令所示對原告之系爭債
    權不存在。」（見本院卷一第189頁、第212頁），被告並無
    異議而為本案之言詞辯論視為同意原告變更，故原告所為訴
    之變更，當屬合法。
貳、實體事項：
一、原告主張：被告固主張原告曾於100年間向其申辦卡號為「0
    000-0000-0000-0000」及「0000-0000-0000-0000」之信用
    卡（下稱系爭信用卡），且因系爭信用卡尚有消費款3萬0,7
    41元及所生利息未清償，故於106年聲請對原告核發系爭支
    付命令。惟原告並未向被告聲請系爭信用卡，更未持卡消費
    ，尤其系爭支付命令送達不合法，難認被告對原告具系爭債
    權存在，故提起本件訴訟請求確認系爭債權不存在，並聲明
    ：如變更後之聲明。
二、被告則以：原告申請系爭信用卡及持卡消費時，尚未入監執
    行，且查系爭信用卡中有一為被告與訴外人好市多股份有限
    公司（下稱好市多公司）之聯名卡，申請書上填載有好市多
    公司會員卡之卡號，可認應為原告本人聲請，況原告於信用
    卡申請書上，填寫自己為訴外人富莉亞國際有限公司（下稱
    富莉亞公司）之負責人，系爭信用卡已寄到富莉亞公司位於
    高雄市○○區○○路00號公司地址（下稱富國路址），系爭信用
    卡均有繳納最低應繳金額，益徵原告有持卡消費情事可認原
    告有收受系爭信用卡帳單才能有上開繳費情形等語以為抗辯
    ，並聲明：原告之訴駁回。
三、兩造不爭執事項（見本院卷一第465頁至第466頁）：
　㈠原告於101年7月7日即開始受羈押於高雄看守所，另於同年9
    月17日移送至法務部○○○○○○○○○（下稱高雄女監）執行，直
    至105年6月29日始出監。
　㈡原告另於105年11月7日起，因案受羈押於高雄看守所，於106
    年1月6日移送高雄女監執行，直至107年3月3日始出監。
　㈢被告以原告積欠其信用卡款為由，向本院聲請對原告核發系
    爭支付命令，系爭支付命令於106年8月21日送達「高雄市○○
    區○○○街00巷00號」地址（下稱廣東二街址），經訴外人王
    春霖收受，又於106年10月13日再送達廣東二街址，並經王
    春霖收受，惟於前開送達時間原告均於監所受執行，系爭支
    付命令未經本院囑託監所送達，故系爭支付命令送達不合法
    。
　㈣被告曾持系爭支付命令暨確定證明書向原告聲請強制執行（
    即系爭執行程序），業經被告撤回該執次行並返還執行成果
    予原告，被告迄今尚未就系爭支付命令所載債權受償。
四、得心證之理由：
　㈠原告提起本件訴訟有無確認利益？
　　按確認法律關係成立或不成立之訴，固以確認現在之法律關
    係為限，但過去不成立之法律關係，延至目前仍繼續不存在
    時，仍不失為現在之法律關係。如對於該法律關係存在與否
    ，有即受確認判決之法律上利益者，自非不得對之提起確認
    之訴（最高法院92年度台上字第496號判決意旨參照）。原
    告主張被告對其並無系爭債權存在，為被告所否認，致原告
    法律上地位處於不安之狀態，惟得以確認判決除去之，是原
    告所提本件訴訟具有確認利益。
　㈡被告對原告是否具系爭債權存在？
　⒈按事實為法律關係發生之特別要件者，在消極確認之訴，應
    由被告就其存在負舉證之責任，在其他之訴，應由原告就其
    存在負舉證之責任（最高法院98年度台上字第1219號判決意
    旨參照）。是兩造就系爭債權存在與否既有爭執，應由被告
    就系爭信用卡為原告所申請、原告確曾持卡消費且迄今尚有
    欠款等事實負舉證責任。
　⒉經查，被告主張系爭信用卡為原告申請一事，雖提出系爭信
    用卡申請書為憑（下稱系爭申請書，見本院卷一第127頁）
    ，然該系爭申請書簽名欄之「尤郁婷」字樣，經鑑定人内政
    部警政署刑事警察局（下稱刑警局）編為甲類筆跡，其餘尤
    郁婷本人親自書寫之筆跡則編為乙類筆跡，經鑑定比對發現
    甲類筆跡與乙類筆跡之字體結構、起筆方式不相符，做成「
    甲類筆跡與乙類筆跡不相符」之鑑定結論，有刑警局鑑定書
    在卷可查（見本院卷二第193頁至第217頁），考量系爭申請
    書簽名欄之字樣非原告本人字跡，難認系爭信用卡為原告親
    自申請。
　⒊且查原告之教育程度為國中肄業，有其個人戶籍資料查詢結
    果在卷可查（見本院卷一第85頁），然系爭申請書所載原告
    之學歷為大學（見本院卷一第127頁），與實情相悖；另觀
    該申請書記載原告使用之手機號碼為0000-000-000（下稱系
    爭門號，見本院卷一第127頁），然原告本人受當事人訊問
    時，已否認其曾使用系爭門號（見本院卷一第405頁），且
    系爭門號之申登資料，亦查無以原告為申請人之申辦紀錄（
    見本院卷一第221頁），也與常情有異。
　⒋再觀系爭申請書記載原告之「好市多公司會員卡」卡號為000
    00000000號（下稱系爭卡號，見本院卷一第127頁），然原
    告否認其曾為好市多公司會員（見本院卷一第406頁），好
    市多公司亦函覆本院系爭卡號之所屬會員為訴外人曾珀貴，
    有效期間自100年5月28日起至100年7月24日為止（見本院卷
    一第493頁、本院卷二第173頁），而曾珀貴至庭作證亦表示
    其並不認識原告、不知悉富莉亞公司，也未曾填寫過系爭申
    請書（見本院卷二第128頁至第129頁），顯見系爭卡號亦非
    原告所申辦。
　⒌綜合上開資料，考量系爭申請書之簽名筆跡與原告本人之筆
    跡不符，且系爭申請書所填與原告切身相關之學歷資料有誤
    ，另觀系爭申請書填寫之系爭門號與系爭卡號，均與原告查
    無關連性，可認系爭申請書應屬他人偽造。此等冒用原告名
    義申辦之信用卡，按常情將會指示發卡銀行將信用卡及相關
    帳單寄送至冒用者指定之處所，方便冒用者以原告名義持卡
    消費，是依現行證據，系爭信用卡縱已開卡消費，且曾有數
    月繳納最低應繳款金額之情形，亦不足認定屬原告所為，併
    予敘明。
　⒍另原告受當事人訊問程序，雖承認其於100年左右曾在富莉亞
    公司任職，當時有一位實際負責人為陳大姊之人請原告至該
    處學習，並登記原告為富莉亞公司之負責人，該公司地址在
    富國路處；系爭申請書填寫有關原告之身分證字號、戶籍地
    址、出生年月日均為正確等情（見本院卷一第404頁至第406
    頁），然觀系爭申請書既有如上所述之異樣瑕疵，系爭申請
    書上之部分資料縱為正確，仍可能為他人以原告之個人資料
    偽填，無從憑此即認定系爭申請書為原告填載申辦，再予敘
    明。
五、綜上所述，原告請求確認被告就系爭支付命令所示對原告之
    系爭債權不存在，為有理由，應予准許。
六、本件事證已臻明確，兩造其餘攻擊防禦方法及所提證據，經
    核與判決結果不生影響，不逐一論述，併此敘明。
七、訴訟費用負擔之依據：民事訴訟法第78條。
中　　華　　民　　國　　111 　年　　7 　　月　　29　　日
                  高雄簡易庭　法　　　官  葉晨暘
以上正本係照原本作成。　　　　　　　　　
如不服本判決，應於判決送達後20日內向本院提出上訴狀並表明
上訴理由，如於本判決宣示後送達前提起上訴者，應於判決送達
後10日內補提上訴理由書（須附繕本）。
中　　華　　民　　國　　111 　年　　7 　　月　　29　　日
                              書  記  官  吳良美